臺灣板橋地方法院刑事判決　　　　　　　 96年度訴字第146號
公　訴　人　臺灣板橋地方法院檢察署檢察官
被　　　告　甲○○
指定辯護人　本院公設辯護人湯明純
上列被告因重傷害案件，經檢察官提起公訴（95年度偵字第
26263 號），本院判決如下：
    主  文
甲○○使人受重傷，處有期徒刑陸年。
    事  實
一、甲○○因追求丁○○未果，心生不滿，明知眼球乃人體極為
    脆弱之器官，如接觸具有腐蝕性之化學溶劑，極易造成角膜
    損傷而毀敗或嚴重減損視能，竟不違背其本意，基於使人受
    重傷之不確定故意，於民國95年10月4 日下午5 時10分許，
    預先藏匿在丁○○位於臺北縣三峽鎮○○路136 巷20弄95號
    6 樓住處之樓梯間，俟丁○○下班返家搭乘電梯上樓後，即
    先以竹竿丟向丁○○方向，丁○○未察覺有異，乃欲將竹竿
    放回6 樓樓梯間，一行近樓梯口時，甲○○即以具腐蝕性之
    不詳化學溶劑潑灑丁○○之臉部，使丁○○之雙眼受到化學
    性灼傷之傷害，其右眼角膜表皮缺損，角膜輪部組織不足，
    目前視力僅餘0.16，而嚴重減損其右眼之視能，達重傷害之
    程度。
二、案經丁○○訴由臺北縣政府警察局三峽分局報請臺灣板橋地
    方法院檢察署檢察官偵查起訴。
    理  由
壹、證據能力部分：
一、按被告以外之人於審判外之言詞或書面陳述，除法律有規定
    者外，不得作為證據，刑事訴訟法第159 條固定有明文。惟
    被告以外之人於審判外之陳述，雖不符同法第159 條之1 至
    之4 之規定，而經當事人於審判程序同意作為證據，法院審
    酌該言詞陳述或書面陳述作成時之情況，認為適當者，亦得
    為證據。查本案證人丁○○、己○○於警詢中之證述，為審
    判外之陳述而屬傳聞證據，且不符刑事訴訟法第159 條之3
    之規定，惟公訴人、被告甲○○、辯護人就前開審判外之陳
    述，於本院審理中均表示同意引為證據，而本院審酌其陳述
    作成時之情況，核無違法取證及證明力明顯過低之瑕疵，亦
    認以之作為證據為適當，故依前開規定，上開證人於警詢中
    之陳述，自得為證據。
二、次按被告以外之人於偵查中向檢察官所為之陳述，除顯有不
    可信之情況者外，得為證據，刑事訴訟法第159 條之1 亦定
    有明文。查證人丁○○、乙○○、己○○、王明祥於偵查中
    所為之陳述，業經具結，且無顯不可信之情形，自亦得為證
    據。
貳、實體部分：
一、訊據被告矢口否認有何重傷害之犯行，辯稱：案發當時伊在
    己○○家中與己○○泡茶，根本沒有到丁○○家樓梯口潑她
    東西云云。
二、經查：
  (一)證人即被害人丁○○於本院審理中具結證稱：當天我走出電
    梯門要開我家大門時，旁邊有人丟1 支竹竿，上面綁有1 個
    紙片，我覺得很奇怪，我就把它抬到樓梯口，才走到一半，
    被告就拿東西潑我，是從我右邊的頭上潑下來，潑到我臉的
    右邊，左邊也有一點點，我覺得很痛，就蹲下來，就喊「阿
    成」，他也楞住；被告當時是躲在樓梯間，側身伸出右手潑
    我，我在被潑之前的一瞬間有看到被告的側臉從樓梯間的牆
    邊露出來，同時伸右手潑我，我確定看到的是被告，因為我
    的朋友不多，而且朋友中沒有幾個像他這樣胖的，他又經常
    來找我，所以很好認；那段時間我有在上班，上下班時間固
    定，早上9 點上班，下午5 點下班，回到家大概需要十幾分
    鐘；去年我叫被告不要再纏著我，去年5 至7 月間，有一次
    他就很生氣打電話給我，說如果我要跟他分手，他要潑我鹽
    酸，說他得不到的，別人也別想得到；被告以前有跟我講過
    從頂樓進出的事情，他說要見我，我說不要，要怎麼見，都
    有監視器，被告說沒有關係，頂樓都可以相通等語（見本院
    96年3 月21日審判筆錄第32至35頁），且經調閱案發現場之
    監視錄影光碟可知，被告係於95年10月4 日下午5 時5 分出
    現在臺北縣三峽鎮○○路136 巷20弄91至101 號中庭之監視
    錄影畫面中，後證人丁○○於同日下午5 時12分亦出現在上
    址中庭之監視錄影畫面中，於同日下午5 時14分出現在臺北
    縣三峽鎮○○路136 巷20弄95號電梯監視錄影畫面中，搭乘
    電梯到6 樓後步出電梯門，再於同日下午5 時16分出現在上
    開電梯監視錄影畫面中，搭乘電梯下樓，有監視錄影光碟翻
    拍照片4 張在卷可稽，足見在證人丁○○遭人潑灑不詳液體
    之95年10月4 日下午5 時14分至16分間，被告確係在臺北縣
    三峽鎮○○路136 巷20弄91至101 號之某棟大樓內無疑，輔
    以被告於偵查中供稱其與丁○○係男女朋友關係（見偵查卷
    第35頁），此與證人丁○○證稱其二人間有感情糾紛一節，
    亦屬相符，益徵被告確有對證人丁○○行兇之動機。因之，
    以被告與證人丁○○相識已有一段時日，被告於警詢中亦供
    稱其知悉證人丁○○住處頂樓陽台與證人己○○住處頂樓陽
    台互可相通，證人丁○○當時並有固定之上下班時間，是被
    告顯可預估證人丁○○下班後抵達住處之時間，並事先經由
    證人己○○住處頂樓陽台下到證人丁○○住處旁之樓梯間藏
    匿，輔以本件案發當時被告確係在該大樓之內，亦如前述，
    是證人丁○○指稱對其潑灑不詳液體之人即係被告一節，應
    非無據。
  (二)又證人己○○、庚○○（即己○○之父）於本院審理中雖均
    證稱案發當時被告係在己○○家中泡茶等語，惟證人庚○○
    於本院審理中證稱：當天被告有到我家找己○○，但我沒有
    看時間，我不知道他是幾點來的，我是聽到有人來了，從房
    間出來就看到被告，是我太太幫他開門的，被告一直待到管
    區警員打電話找他才走，這段期間己○○有進去廚房洗茶具
    等語（見本院96年3 月21日審判筆錄第16至19頁），證人己○○於本院審理中卻證稱：當天中午12點多被告就有來泡茶
    ，大概2 、3 點走，之後5 點多左右又來，也是來泡茶，快
    6 點時走；5 點多時我是在警衛室看到被告，之後我先騎車
    上去，被告走路到中庭，2 人在電梯間碰頭後再一起搭電梯
    上到我家，上樓後是我自己用鑰匙開門進去，進去後，被告
    在客廳坐，我拿茶具去廚房洗，在廚房燒開水燒到半熟再拿
    出去客廳的電磁爐上燒，當時我家還有我父母及我大哥的兒
    子，我媽在廚房，我爸不知道是在他房間還是小孩的房間，
    後來有出來客廳看電視，我無法確定我進到廚房燒開水時被
    告是否有離開我家等語（見本院96年3 月21日審判筆錄第20
    至23頁），是證人己○○就被告係如何進入其家中一節，說
    法與證人庚○○不同，已足令人起疑；且證人己○○前於偵
    查中證稱：當天下午5 點多還不到5 點半，被告到我家泡茶
    ，到活動中心陳主任打手機給他之後才離開，他離開時還不
    到6 點，這段期間我有去廚房燒開水、洗杯子，約10分鐘左
    右，被告一來我就去洗杯子、燒開水，這段時間被告有無離
    開我家我不知道等語（見偵查卷第23頁），倘證人己○○所
    言為真，則案發當日下午5 時許，被告係與證人己○○一同
    經證人己○○開門後進入己○○家中，此時證人庚○○因聽
    見開門聲音而由房內外出至客廳查看，並與被告一同坐於客
    廳中，證人己○○隨即進入廚房清洗茶具，證人庚○○則繼
    續與被告坐在客廳中，約10分鐘後，證人己○○清洗茶具完
    畢回到客廳，此時被告仍繼續坐在客廳中，直至當日下午6
    時許始離開，以被告與證人己○○為朋友關係，平日並經常
    至證人己○○家中泡茶，已經證人己○○、庚○○證述在卷
    ，可見二人關係良好，是本件案發後，證人己○○既曾於95
    年10月11日下午2 時30分許至警局製作警詢筆錄，是時證人
    己○○即已知悉被告遭指控傷害丁○○之事，以證人己○○
    與被告關係之良好，證人己○○當會向當日亦同有在場之證
    人庚○○詢問在其進入廚房清洗茶具時，被告是否曾經離開
    其住家，而為被告提供有力之不在場證明為是，惟證人己○○迭於偵查及本院審理中竟均一致證稱無法確定被告是否曾
    經離開過其住家，顯見證人己○○之證言有避重就輕之嫌，
    故證人庚○○之證言應較證人己○○之證言為可信，足見案
    發當日被告應係經證人己○○之母開門後始進入證人己○○
    家中，而非與證人己○○一同返家。因之，被告在案發當日
    下午5 時5 分到達案發現場社區中庭後，既未立即隨同證人
    己○○進入證人己○○之家中，證人己○○、庚○○亦均無
    法確認被告進入證人己○○家中之時間，則被告顯有可能係
    在為本件犯行後始行前往證人己○○家中以製造不在場之證
    明，是證人己○○、庚○○之證言尚不足為有利被告之認定
    。
  (三)又證人丙○○於本院審理中證稱：當天晚上7 、8 點我吃完
    飯又下來警衛室，他們正在談，主委就請我陪同里長戊○○
    及員警王明祥去案發現場的電梯、樓梯間；當天我們直接先
    上去丁○○住處之頂樓，從安全梯到頂樓有2 個安全門，左
    右各1 個，我就推開右邊的安全門，推不開，我看到門的內
    側有1 個鎖頭鎖住了，當時里長跟警員都有在場，我有跟他
    們說，他們也有過來看，看完後我們下到案發地點，看到被
    害人住處的鐵門有水的痕跡；左邊安全門有沒有鎖我沒有注
    意，因為我當時只有推右邊的，頂樓陽台是互通的等語（見
    本院96年3 月21日審判筆錄第5 至6 頁），證人戊○○於本
    院審理中亦證稱：當天晚上約7 點左右，我跟王明祥、丙○○到大樓去看現場，只有看被害人住的那棟，去看被害人住
    處的門口，也有上去頂樓，但因為門鎖著所以沒有出去到陽
    台；我只有看到1 個門，那個門沒辦法出去，因為門內側有
    1 個鎖頭鎖起來，要用鑰匙才能打開，我沒有注意到有2 個
    門等語（見本院96年3 月21日審判筆錄第8 至10頁），證人
    王明祥於本院審理中亦證稱：我去到現場時救謢車已經在現
    場，我就先看被害人狀況，當時被害人矇著眼睛，衣服濕濕
    的沒有破損，我問她是否知道誰做的，他就說阿成阿成，我
    就叫她先去就醫；我到案發地點查看，看到地面上有一些濕
    濕的痕跡，我有拍照，拍照後就沿著樓梯找有無可疑的東西
    ，但是完全沒有發現，隔了不久里長也來了，跟另外一名社
    區裡的人我不認識，我們就一同從6 樓順著樓梯到頂樓，但
    是都沒有發現東西；第1 次查看時就沿著樓梯走到11樓，並
    沒有去開通往陽台的門，當時通往陽台的門是是關起來的，
    那種門關起來就會鎖上，所以我沒有去注意它有無上鎖；第
    2 次再跟里長及社區人員上去看時，因為門還是關著，而且
    天色也暗了，所以沒有出去到陽台；被害人住處頂樓有2 個
    門通往陽台，當時沒有去推這2 個門，因為我看門是關好的
    ，沒有空隙，我只能確定是關好的，但我不知道是否需特別
    上鎖動作它才會鎖起來等語（見本院96年3 月21日審判筆錄
    第11至14頁），足見證人丁○○住處頂樓共有2 個門可通往
    頂樓陽台，證人丙○○、戊○○、王明祥於案發後雖均有到
    頂樓查看，並發現其中一扇門遭上鎖，惟證人丙○○、戊○○、王明祥均未去推另一扇門以確認其是否上鎖；且證人丁○○住處頂樓通往陽台之門扇，平時關上後，僅能由內側而
    無法由外側開啟，但由內側可控制使卡榫縮起，此時即可由
    外側開啟一情，亦經證人丙○○、庚○○於本院審理中證述
    明確，而證人丙○○、戊○○、王明祥於本院審理中亦均一
    致證稱無法確認其另一扇門是否有因控制卡榫而未上鎖之情
    形，是證人丙○○、戊○○、王明祥之證言亦不足證明案發
    當時證人丁○○住處頂樓之2 扇門均係上鎖而無法由外側開
    啟，故被告執此辯稱其於案發當時不可能經由證人己○○住
    處頂樓陽台下到證人吳欽欽住處一節，亦無可採。
  (四)因之，被告既知證人丁○○、己○○住處之頂樓陽台互可相
    通，且依證人丙○○、戊○○、王明祥之證言均無法證明案
    發當時證人丁○○住處頂樓之2 扇門均已上鎖而無法從外側
    開啟，則於案發當時，被告顯可經由證人己○○住處頂樓陽
    台下到證人丁○○住處之樓梯間，輔以被告於95年10月4 日
    下午5 時5 分許出現在臺北縣三峽鎮○○路136 巷20弄91至
    101 號中庭後，旋即進入其中1 棟大樓，且並未立即隨同證
    人己○○進入證人己○○之家中，而係事後始自行到達證人
    己○○之住家，則自95年10月4 日下午5 時5 分起至被告事
    後到達證人己○○家中之時間，非但足以供被告經由證人己○○住處頂樓陽台下到證人丁○○住處旁之樓梯間，再返回
    證人己○○之住處，亦恰與證人丁○○遭人潑灑不詳液體之
    時間相符，是證人丁○○指證係被告向其潑灑不詳液體一節
    ，應堪採信。
  (五)又證人丁○○因遭潑灑具有腐蝕性之化學溶劑，雙眼受傷，
    右眼受傷嚴重，到院時視力已降至0.1 ，左眼尚可維持1.0
    視力，右眼需經多次修補植皮手術，視力改善不明顯，現視
    力為0.16，但因角膜輪部細胞缺乏，視力有惡化之可能，有
    失明之可能性，須接受長期性治療及器官移植一情，亦有財
    團法人亞東紀念醫院96年2 月7 日亞歷字第0966410078號函
    、亞東紀念醫院甲種診斷證明書各1 紙在卷可稽，是證人丁○○之右眼視力嚴重減損，已達重傷之程度，亦堪認定。
  (六)又眼睛為人體極為脆弱之器官，一旦接觸具有腐蝕性之化學
    溶劑，極易造成角膜損傷而毀敗或嚴重減損視能，乃為一般
    民眾所得認識之事，以被告於行為時係年滿37歲智識、心智
    正常之成年男子，其當亦可預見上情，被告明知上情，竟仍
    以具有腐蝕性之化學溶劑直接潑往證人丁○○之臉部，足見
    被告於主觀上確具有重傷害之不確定故意甚明。被告所辯，
    均無可採。事證明確，被告犯行，已堪認定。
三、核被告所為，係犯刑法第278 條第1 項之重傷害罪。爰審酌
    被告僅因追求被害人丁○○不遂，即持不詳化學液體潑灑被
    害人丁○○之臉部，致使被害人丁○○之右眼視力嚴重減損
    ，惡性匪淺，犯後並一再矯詞否認犯行，未見悔意，兼衡其
    素行、智識程度等一切情狀，量處如主文所示之刑，以示懲
    儆。
據上論斷，應依刑事訴訟法第299 條第1 項前段，刑法第278 條
第1 項，判決如主文。
本案經檢察官黃怡華到庭執行職務。
中　　華　　民　　國　　96　　年　　4 　　月　　4 　　日
                  刑事第十六庭  審判長法　官  白光華
                                      法  官  楊志雄
                                      法  官  曾淑娟
以上正本證明與原本無異。
如不服本判決應於送達後10日內向本院提出上訴狀
                                      書記官  林伯文
中　　華　　民　　國　　96　　年　　4 　　月　　4 　　日
附錄本案論罪科刑法條全文：
中華民國刑法第278條
使人受重傷者，處 5 年以上 12 年以下有期徒刑。
犯前項之罪因而致人於死者，處無期徒刑或7 年以上有期徒刑。
第1 項之未遂犯罰之。
